臺灣高等法院刑事判決　　　　　　　　　　　　　九十一年度上訴字第一八八四號
　　上　訴　人　臺灣桃園地方法院檢察署檢察官
　　被　　　告　乙○○
右上訴人因被告偽造文書等案件，不服臺灣桃園地方法院九十一年度訴字第二０六號
，中華民國九十一年三月二十九日第一審判決（起訴案號：臺灣桃園地方法院檢察署
九十年度偵字第四二三五號）提起上訴，本院判決如左：
    主  文
原判決關於行使偽造「鄭宜杭」私文書部分暨定應執行刑部分撤銷。
乙○○行使偽造私文書，足以生損害於他人，處有期徒刑陸月，如易科罰金以參佰元
折算壹日，扣案汽車買賣合約書（一式二份）上偽造之「鄭宜杭」署押共貳枚沒收。
其餘上訴駁回。
右開撤銷改判部分所處之刑，與上訴駁回部分所處之刑，應執行有期徒刑捌月，如易
科罰金以參佰元折算壹日。房屋租賃契約書（一式三份）上偽造之「丙○○」署押共
參枚及指印共玖枚、汽車買賣合約書（一式二份）上偽造之「鄭宜杭」署押共貳枚、
變造丙○○身分證上之照片壹張，均沒收。
    事  實
一、乙○○於民國九十年一月六日在桃園縣桃園市○○街十三巷二號七樓處拾得丙○
    ○所遺失之身分證一張，因思及本身有案通緝，為逃避警方查緝起見，竟意圖為
    自己不法所有，將上開身分證侵占入己，並換貼其照片予以變造後，於九十年一
    月六日持往桃園縣桃園市○○路三０八號永大房屋仲介公司，向該公司職員甘興
    漳出示上開變造之身分證，自稱為丙○○，經由甘興漳仲介以丙○○名義向劉金
    英承租桃園縣桃園市○○街十三巷二號十七樓房屋，與其女友曾千芸同居，乙○
    ○並在一式三份之房屋租賃契約書上承租人欄等處分別偽簽丙○○署押一枚、捺
    押指印三枚，表示為丙○○本人承租上開房屋之意後，將契約書交予甘興漳及劉
    金英各一份以資收執，足以生損害於丙○○及劉金英。
二、嗣曾千芸於九十年一月十八日因鴉片中毒死亡，乙○○發現後認有機可乘，又另
    行起意，並意圖為自己不法所有，利用其在曾千芸生前曾陪同前往桃園縣桃園市
    ○○路四三一號「吉宏修車廠」修理曾千芸所有ＣＧ－八三一九號自用小客車，
    曾千芸並委請修車廠負責人徐素玉轉託張熙文代為出售該車之機會，於當日稍後
    時間，至張熙文臺北縣汐止市○○路○段一五六之二號「通義汽車商行」處，向
    張熙文佯稱為鄭宜杭，係受曾千芸委託前來領取車款、補辦簽約事宜云云，並在
    一式二份之汽車買賣合約書代售人欄處偽簽「鄭宜杭」署押一枚，表示代曾千芸
    出售車輛之意後，將合約書交予張熙文，使張熙文誤信其確實受曾千芸委託前來
    辦理售車事宜，陷於錯誤，而將出售上開自用小客車所得之車款新台幣（下同）
    三十六萬元悉數交付予乙○○，足以生損害於鄭宜杭及張熙文。
三、案經桃園縣警察局桃園分局報請臺灣桃園地方法院檢察署檢察官偵查起訴。
    理  由
一、訊據被告乙○○坦承右揭犯行不諱，核與證人甘興漳、劉金英所述被告以丙○○
    名義，經由甘興漳介紹向劉金英租屋居住之情節，及證人徐素玉、張熙文所述曾
    千芸委請徐素玉轉託張熙文出售ＣＧ－八三一九號自用小客車，嗣被告偽以鄭宜
    杭名義前來收取曾千芸委賣車款之情節，均屬相符。且本件房屋租賃契約書上之
    指印，經內政部警政署刑事警察局鑑驗結果，認係被告之指印無誤，亦有該局九
    十年二月十三日刑紋字第一五六一九號函暨所附檢定書附卷可稽，此外並有變造
    丙○○之身分證一張、房屋租賃契約書一份、汽車買買合約書一份扣案可資佐證
    。事證明確，被告犯行均可認定。
二、核被告乙○○拾得丙○○身分證後加以變造，而以丙○○名義向劉金英租屋之所
    為，係犯刑法第三百三十七條之侵占遺失物罪及同法第二百十六條、第二百十二
    條之行使變造身分證罪及同法第二百十六條、第二百十條之行使偽造私文書罪。
    被告以鄭宜杭名義向張熙文冒收曾千芸委賣車款之所為，則係犯刑法第二百十六
    條、第二百十條之行使偽造私文書罪及同法第三百三十九條第一項之詐欺取財罪
    。被告變造身分證、偽造私文書之低度行為分別為行使之高度行為所吸收，不另
    論罪，其偽造丙○○、鄭宜杭名義之署押，為整個偽造文書行為之一部，亦不另
    論罪。被告冒用丙○○名義部分，所犯之侵占遺失物罪、行使變造身分證罪、行
    使偽造私文書罪三罪間，有方法結果之牽連關係，依刑法第五十五條從一重之行
    使偽造私文書罪處斷；就冒用鄭宜杭名義部分，所犯行使偽造私文書罪及詐欺取
    財罪二罪間，亦有方法結果之牽連關係，應依刑法第五十五條從一重之行使偽造
    私文書罪處斷。兩次行使偽造私文書罪間相隔雖甚短暫，惟被告係在冒用丙○○
    名義後，因曾千芸死亡始臨時起意，乃再冒用鄭宜杭名義取款，顯難認其自始即
    有冒用他人名義之概括犯意，尚難以連續犯論擬，應予分論併罰。
三、查被告乙○○偽造丙○○文書後，刑法第四十一條第一項業於九十年一月四日修
    正，將原犯最重本刑為三年以下有期徒刑以下刑之罪，而受六月以下有期徒刑或
    拘役之宣告，因身體、教育、職業或家庭之關係，執行顯有困難者，得以一元以
    上三元以下折算一日，易科罰金之規定，修正為「犯最重本刑為五年以下有期徒
    刑以下刑之罪，而受六個月以下有期徒刑或拘役之宣告，因身體、教育、職業、
    家庭之關係或其他正當事由，執行顯有困難者，得以一元以上三元以下折算一日
    ，易科罰金」，並於九十年一月十日由總統公布施行，於同年一月十二日生效。
    經依新舊法比較結果，以新法對被告較為有利，就該部分應依刑法第二條第一項
    前段規定，適用修正後之法律。
四、就被告行使偽造「丙○○」私文書部分，原審依刑事訴訟法第二百九十九條第一
    項前段，刑法第二條第一項前段、第三百三十七條、第二百十六條、第二百十條
    、第二百十二條、第二百十九條、第五十五條、第三十八條第一項第二款，修正
    後刑法第四十一條第一項前段，罰金罰鍰提高標準條例第一條前段、第二條，並
    審酌被告犯罪之動機、手段、被害人所受之損失，及被告犯後坦承犯行、態度良
    好等一切情狀，量處有期徒刑三月，並諭知易科罰金之折算標準，復就扣案變造
    丙○○身分證以非被告所有，不予沒收，惟其上之相片為被告所有供犯罪所用之
    物，就未扣案租賃契約書上另一式三份偽簽之「丙○○」署押共三枚及指印共九
    枚宣告沒收，其認事用法核無不當，量刑亦稱允當，檢察官循被害人甲○○之請
    求，以原判決量刑過輕為由提起上訴，指摘原判決關於此部分不當，即無理由，
    應予駁回。
五、至於就被告行使偽造「鄭宜杭」私文書部分，原審據以論罪科刑原非無見，惟按
    被告詐欺所得之金額高達三十六萬元，且迄今分文未還曾千芸之繼承人，乃原審
    就此部分僅量處有期徒刑三月，顯屬輕縱，是以檢察官提起上訴指摘原判決『僅
    科處被告有期徒刑五月，量刑過輕』，關於此部分非無理由，則原判決既有上開
    可議之處，應由本院就此部分暨定執行刑部分予以撤銷。爰審酌被告犯罪之動機
    、手段、被害人所受之損失高達三十六萬元，及被告犯後坦承犯行、態度良好等
    一切情狀，量處如主文第二項所示之刑，再與前項上訴駁回部分所處之刑合併定
    其應執行之刑，並諭知易科罰金之折算標準。未扣案由被告留存之汽車買賣合約
    書，雖係供犯罪所用之物，然同屬釐清交易雙方權利義務之書類，爰不宜沒收。
    至一式二份之汽車買賣合約書上偽造之「鄭宜杭」署押共二枚，依刑法第二百十
    九條規定沒收。
據上論斷，應依刑事訴訟法第三百六十八條、第三百六十九條第一項前段、第三百六
十四條、第二百九十九條第一項前段，刑法第二百十六條、第二百十條、第三百三十
九條第一項、第五十五條、第五十一條第五款、第二百十九條，修正後刑法第四十一
條第一項、第二項，罰金罰鍰提高標準條例第一條前段、第二條，判決如主文。
本案經檢察官郭啟東到庭執行職務。
中      華      民      國      九十一      年     八     月    十三    日
                              臺灣高等法院刑事第二十一庭
                                  審判長法  官  葉  騰  瑞
                                        法  官  莊  明  彰
                                        法  官  黃  國  忠
右正本證明與原本無異。
如不服本判決應於收受送達後十日內向本院提出上訴書狀，其未敘述上訴理由者並得
於提起上訴後十日內向本院補提理由書（均須按他造當事人之人數附繕本）。
                                        書記官  劉  貞  達
中      華      民      國      九十一      年     八     月    十三    日
附錄本案論罪科刑法條全文
刑法第二百十條：
偽造、變造私文書，足以生損害於公眾或他人者，處五年以下有期徒刑。
刑法第二百十六條：
行使第二百十條至第二百十五條之文書者，依偽造、變造文書或登載不實事項或使登
載不實事項之規定處斷。
刑法第三百三十九條：
意圖為自己或第三人不法之所有，以詐術使人將本人或第三人之物交付者，處五年以
下有期徒刑、拘役或科或併科一千元以下罰金。
以前項方法得財產上不法之利益或使第三人得之者亦同。
前二項之未遂犯罰之。
